臺灣高等法院刑事判決　　　　　　　　　　　　　　九十三年度上訴字第三九九號
　　上　訴　人
　　即　被　告　甲○○
　　指定辯護人　本院公設辯護人　丁○○
右上訴人因違反麻醉藥品管理條例案件，不服臺灣板橋地方法院九十二年度訴字第一
六五三號，中華民國九十三年一月九日第一審判決（起訴案號：臺灣板橋地方法院檢
察署九十一年度偵字第一二五七五號），提起上訴，本院判決如左：
    主  文
原判決撤銷。
甲○○連續非法販賣化學合成麻醉藥品，累犯，處有期徒刑陸年。扣案安非他命陸拾
包（驗餘淨重陸零陸點參伍公克）、分裝袋參佰陸拾陸個、電子秤壹個、及0000
000000號行動電話壹支均沒收。
    事  實
一、甲○○曾因違反麻醉藥品管理條例案件，於民國八十五年間經臺灣基隆地方法院
    判處有期徒刑八月，並經本院判決上訴駁回確定，於八十六年九月二十四日執行
    完畢。
二、甲○○不知悛悔，明知安非他命業經行政院衛生署公告屬於麻醉藥品管理條例第
    二條第四款所規定之化學合成麻醉藥品，不得非法持有、販賣，猶基於意圖販賣
    營利之概括犯意，於八十七年四月二十二日前某日，在不詳處所，以每半公斤安
    非他命新臺幣（下同）三十五萬元之代價，向綽號「長安」之不詳姓名成年男子
    ，販入總毛重逾六二九點八一公克之安非他命，並伺機販賣。八十七年四月二十
    二日凌晨二時許，適有丙○○（另案處理）在基隆市○○○路一一四號三樓戊○○（另案處理）住處，欲向戊○○以五萬元之代價購買安非他命一兩，戊○○乃
    為丙○○撥打甲○○所有0000000000號行動電話洽商，經甲○○允以
    五萬元代價賣出安非他命一台兩（實際數量為毛重三十六點二公克）予丙○○，
    戊○○旋囑乙○○（另案處理），赴臺北縣三峽鎮○○路四四九號七樓甲○○租
    十七年四月二十二日三時許取得安非他命後，偕乙○○、戊○○甫步出前開戊○○住處，即在樓梯間為警查獲，扣得丙○○甫購得之安非他命三十六點二公克（
    安非他命另案處理）。嗣經乙○○、戊○○供出上情後，戊○○依據警察授意，
    撥打前開行動電話，佯向甲○○以十八萬元價格購買安非他命三台兩，雙方約定
    於八十七年四月二十二日六時許，在國道三號高速公路三峽交流道附近會面，甲○○乃至前開租住處地下停車場，欲駕車前往交流道會合，先查看戊○○有無攜
    帶現金時，為乙○○帶往停車場守候之警察查獲而未遂，並在臺北縣三峽鎮○○
    路四四九號七樓七之一、七之二、七之三等甲○○承租之套房內，扣得甲○○販
    入之安非他命六十包（總毛重六二九點八一公克，驗餘淨重六０六點三五公克，
    起訴書誤載為五百四十八公克，應予更正）、預備供販賣所用分裝袋三百六十六
    個、販賣工具電子秤一個、及前開0000000000號行動電話一支等物。
三、案經臺北縣政府警察局中和分局報請臺灣板橋地方法院檢察署檢察官偵查起訴。
    理  由
一、認定犯罪事實之證據及理由：
（一）被告甲○○於右揭時間向綽號「長安」者販入安非他命，伺機販賣，及於八十
      七年四月二十二日凌晨接獲戊○○電話，表示要以十八萬元價格購買三台兩安
      非他命，尚未完成交易，即為警查獲等事實，迭據被告甲○○於警訊及檢察官
      訊問時坦承不諱，被告並自承：我準備要販賣，但尚未賣出，便被警方捉到．
      ．．戊○○打電話說要買三兩（六萬元一兩），．．．尚未交給他就被捉了，
      從房間搜出之安非他命是我的，是我向「長安」拿半公斤三十五萬元，我是準
      備要來賣的等語（見八十七年度偵字第八五八九號偵查卷影本第十九頁至第二
      十一頁、第三十九頁反面至第四十頁反面），甚為明確。
（二）本案並有下列證人之證詞可供參證：
　　１．證人戊○○於警訊及檢察官偵查中供證稱：伊友人丙○○叫伊幫其購買安非
  　　　他命，伊乃以0000000000號行動電話，打給甲○○之00000
　　　　00000號行動電話洽詢，再由乙○○送到伊住所，交給丙○○安非他命
  　　　毛重三十六點二公克，其價錢為五萬元，交易完成後，伊及丙○○、乙○○
    　　等於八十七年四月二十二日在基隆市○○○路一一四號樓梯間為警查獲，並
      　自伊身上起出丙○○購買安非他命所交付之五萬元，嗣伊向警方交待上手，
        於凌晨四時許聯絡上甲○○，向其購買三台兩安非他命，價錢為十八萬元，
        甲○○並要伊到三峽復興路交流道口會面，因乙○○知道甲○○承租房屋停
        車位之位置，便帶同警方至該處埋伏，當場於停車場查獲甲○○等語（見八
        十七年度偵字第八五八九號偵查卷影本第十頁至第十二頁、第三十七頁反面
        至第三十九頁反面）。
　　２．證人乙○○於警局、檢察官偵查中一致證稱：伊於八十七年四月二十二日凌
　　　　晨，係應戊○○之召請，搭車至三峽找甲○○拿回一台兩安非他命賣給丙○○，嗣因與戊○○在基隆市○○○路一一四號樓梯口為警查獲，遂帶同警方
　　　　至三峽復興路四四九號七樓追查甲○○等語（見八十七年度偵字第八五八九
  　　　號偵查卷影本第十三頁反面至第十四頁反面、第三十八頁反面）。
　  ３．證人丙○○於警局、檢察官偵查中供稱：伊於八十七年四月二十二日凌晨二
    　　時許，從中和市南勢角搭計程車，前往基隆市○○○路一一四號三樓戊○○
        給乙○○，於電話中戊○○向乙○○表示要一台兩安非他命，俟乙○○攜回
        一台兩安非他命交戊○○，伊即付五萬元予戊○○，戊○○亦將安非他命交
        給伊，當伊被警察查獲時，伊將安非他命拿出來交給警察，經警察磅秤為毛
        重三十六點二公克等語（見八十七年度偵字第八五八九號偵查卷影本第十六
        頁反面、第三十六頁至第三十六頁反面）。
    ４．證人即承辦之員警臺北縣政府警察局中和分局刑事組小隊長李明華結證稱：
        八十七年四月二十二日凌晨三時許，在基隆市○○○路一一四號樓梯間埋伏
      　，查獲丙○○經戊○○購得一兩安非他命，戊○○和乙○○從三樓下來，在
        戊○○身上查獲五萬元，就是丙○○買安非他命一兩的錢，戊○○和乙○○
        說要提供上游毒販，向甲○○洽購安非他命，因而誘出甲○○等語（見九十
        一年度偵字第一二五七五號偵查卷第五十八頁）。
      上述各證人之證詞並無矛盾之處，足見被告前開自白與事實相符，亦足證丙○○於八十七年四月二十二日凌晨，透過戊○○以五萬元價格購得之一台兩安非
      他命（實際毛重三十六點二公克），亦係被告甲○○所賣出者無疑。
（三）被告於原審陳稱：其於警局、檢察官偵訊中之供述，均出於其自由意志，且對
      證人戊○○、乙○○、丙○○等警、偵訊中之供證之證據能力不爭執等語（見
      原審九十二年十月九日準備程序筆錄）；又證人乙○○、丙○○於法院審判中
      均經合法傳喚，未到庭供證，然查渠二人於警訊及檢察官偵查中供述之證據適
      格既為被告所不爭執，又無前後不一之瑕疵可指，無何不可信之情況存在，且
      亦為證明被告本件犯罪事實存否所必要者，依刑事訴訟法第一百五十九條之一
      第二項、第一百五十九條之三第三款、第一百五十九條之五等規定，皆得為證
      據，並毋庸必待渠等至法院作證始可，應予敘明。
（四）此外，本案扣案之證物有：安非他命六十包、販賣工具分裝袋三百六十六個、
      電子秤一個、及前開0000000000號行動電話一支等物可證；而扣案
      安非他命六十包經鑑驗結果，確屬安非他命無訛，總毛重六二九點八一公克，
　　　共取一點五０公克化驗，驗餘淨重六０六點三五公克，有內政部警政署刑事警
　　　察局八十七年四月三十日刑鑑字第二九四四六號鑑驗通知書存卷可稽（第八五
　　  八九號偵查卷第四十七頁）。
（五）被告坦承其係以半公斤三十五萬元價格，購入安非他命以供販賣（見八十七年
      度偵字第八五八九號偵查卷影本第四十頁反面），依此折算每台兩之購入成本
      應在二萬六千二百五十元左右，其以每台兩五萬元價格賣出，賤買貴賣牟利之
      情甚明，參以在被告租住處扣得之安非他命數量多達六十包，顯然超過自己吸
      用所需，對照被告前揭購入安非他命以供販賣之自白，及已賣出一台兩安非他
      命予丙○○之事實，堪認扣案之六十包安非他命，應係被告販入後尚未出賣之
      毒品，亦足見被告販入安非他命之確實數量，必已逾扣案六十包安非他命之總
      毛重六二九點八一公克無疑，被告有營利之意圖及行為，至為明確。
（六）被告於法院雖另辯稱：伊無何販賣安非他命行為，扣案安非他命、分裝袋、電
      子秤等物品，均為年約三、四十歲之成年男性友人「長安」所有而寄放在伊租
      二日雖曾接獲戊○○欲以十八萬元購買三台兩安非他命之電話，但伊答稱伊那
      裡的安非他命是別人的云云。然查安非他命為違禁之毒品，政府查緝甚嚴，購
      買不易，價格亦屬不菲，持有毒品者豈有將大量之六十包安非他命恣意寄放之
      理，被告不避風險，聲稱受寄藏放數量高達六十包之安非他命云云，詎被告竟
      不知其姓名，亦不詳其住處，自案發迄今，未曾提供該「長安」者之真實姓名
      年籍、住居所以供法院查證，足見被告所辯，無非推諉卸責之詞，不足採信。
（七）證人戊○○於原審審理中固證稱：丙○○於八十七年四月二十二日凌晨至伊住
      處，經人向被告洽購取得安非他命，及嗣後與乙○○供出被告而查獲等語，惟
      否認曾向被告洽購安非他命，改稱：係乙○○代丙○○以電話向被告洽購安非
      他命，丙○○亦未將購買安非他命之五萬元交給伊，伊身上被起出之四、五萬
      元現金，是伊家裡的錢云云（見原審九十二年十一月十七日審判筆錄）；惟查
      其該部分陳述顯與其自己於警局、檢察官偵訊中之陳述不一致，且與乙○○、
      丙○○等前開經論證屬實之供述及證人李明華前揭證言齟齬，要與事實不符而
      無可憑信；且戊○○於警局、檢察官偵訊中之供述，乃係於甫遭查獲之當日，
      自白其代丙○○洽購安非他命以利非法吸用，及供證於警授意下續向被告洽購
      安非他命，與被告前開任意性無瑕疵之供述無何不合，具有較可信之特別情況
      ，並為證明被告本件犯罪事實存否所必要，依刑事訴訟法第一百五十九條之二
      、第一百五十九條之一第二項等規定，應得為證據。被告於本院復聲請傳訊證
      人戊○○，經核已無必要，應予敘明。
（八）又證人李明華結證述內容，關於查獲戊○○、乙○○後，授意渠等與被告洽談
      購買安非他命之價格部分，稱沿路乙○○用行動電話和甲○○聯絡說要買安非
      他命，三至五兩，價錢一兩五萬元等語，雖與被告及戊○○等前開互核相符之
      警局、檢察官偵訊中供述之價格、數量略有差異，惟查證人李明華係於九十二
      年四月二十九日作證（見九十一年度偵字卷第一二五七五號偵查卷第五十七頁
      ），距八十七年四月二十二日案發查獲時已逾五年，對於細節之記憶，難免有
      出入，然其就依序查獲丙○○、戊○○、乙○○、甲○○之主要經過情形，既
      結證明確，且經論證無誤，均如前述，其證言中之前引差異，無非細節之出入
      ，應無礙於其餘證言之真實性，從而亦無從以證人李明華供述中之前揭瑕疵，
      資為有利於被告事實認定之論據。
二、論罪：
（一）按安非他命業經行政院衛生署於七十九年十月九日以衛署藥字第九０四一四二
      號公告，列入麻醉藥品管理條例第二條第四款所定之「化學合成類麻醉藥品」
      管理，並禁止於醫療上使用，同年月十一日生效，依同條例第十三條規定，不
      得非法持有、販賣。又被告甲○○行為後，麻醉藥品管理條例業經修正為毒品
      危害防制條例，並於八十七年五月二十日修正公布，八十七年五月二十二日生
      效，又於九十二年七月九日修正公布，九十三年一月九日生效，安非他命已列
      入該條例第二條第二項第二款之第二級毒品，惟該條例第四條第二項有關販賣
      第二級毒品之法定刑最高度為七年以上有期徒刑，較高於被告行為時之麻醉藥
      品管理條例第十三條之一第二項第一款之五年以上有期徒刑，依刑法第二條第
      一項但書之規定，比較新、舊法，以舊法之規定有利於被告，而應適用舊法即
      麻醉藥品管理條例第十三條之一第二項第一款之規定。
（二）被告甲○○所為，係犯麻醉藥品管理條例第十三條之一第二項第一款非法販賣
      化學合成麻醉藥品罪。被告意圖販賣安非他命營利而販入安非他命，已成立非
　　　法販賣化學合成麻醉藥品罪，嗣後並已有二次販賣犯行，一次既遂、一次未遂
　　　，其時間緊接，所犯構成要件相同，顯係基於概括犯意反覆實施，為連續犯，
  　　應依刑法第五十六條規定，論以非法販賣化學合成麻醉藥品既遂一罪，並加重
    　其刑。被告非法持有安非他命之低度行為，為非法販賣安非他命之高度行為所
      吸收，不另論罪。
（三）被告前有如事實欄所載之犯罪、科刑及徒刑執行完畢情形，有台灣高等法院被
　　　告全國前案紀錄表在卷可稽，其受有期徒刑執行完畢後，五年內再犯有期徒刑
　　  以上之本罪，為累犯，應依刑法第四十七條規定，加重其刑。
三、撤銷原判決之理由：
    原審以被告罪證明確，據以論罪科刑，固非無見。惟查：（一）被告意圖販賣安
    非他命營利而販入安非他命，已成立非法販賣化學合成麻醉藥品罪名（最高法院
    二十五年非字第一二三號判例、八十年台上字第四六二三號判決、司法院三十七
    年院解字第四０七七號解釋參照），原判決論罪時就此未予論述，尚有未洽；（
    二）被告被查獲前擬以十八萬元價格賣出三台兩安非他命予戊○○之行為，渠等
    就販賣毒品之種類、數量、價格，及會面時間、地點等，均已表意合致，僅尚待
    一手交錢、一手交貨而已，應認被告已著手販賣行為；嗣被告雖於欲先查看買受
    人有無攜帶現金時即遭查獲，應無礙其販賣行為之著手，其尚未交付毒品，應屬
    未遂，原判決認此部分不成立犯罪，非無違誤。被告上訴否認犯罪，固無理由，
    惟原判決既有上開可議之處，即屬無可維持，應由本院予以撤銷改判。
四、科刑：
　　爰審酌被告甫因違反麻醉藥品管理條例案件，於八十六年九月二十四日執行完畢
　  ，對於安非他命不得非法持有、販賣等禁止規範，應有明確而強烈之認識，竟囿
    於私利及貪念，罔顧法令禁制及國民健康，連續非法販賣安非他命牟利，查獲之
    安非他命為數不少、惡性匪淺，並審酌其品行、所用手段、所生危害、及犯罪後
    態度等一切情狀，量處如主文第二項所示與原審相同之刑期，資為懲儆。
五、沒收之說明：
（一）扣案安非他命六十包（驗餘淨重六０六點三五公克）為違禁物，除鑑驗費失部
      分毋庸沒收外，應依刑法第三十八條第一項第一款規定併予宣告沒收。扣案分
      裝袋三百六十六個、電子秤一個、及0000000000號行動電話一支等
      均為被告所有，已據被告、證人戊○○、乙○○等於警、偵訊時一致供明（見
      八十七年度偵字第八五八九號偵查卷影本第十四頁反面、第二十頁、第二十頁
      反面、第三十頁反面），且依被告販入安非他命後經由戊○○撥打扣案行動電
      話聯絡，而售出其中一台兩予丙○○情節觀之，電子秤一個、及000000
      0000號行動電話一支，皆為供販賣安非他命所用之物，分裝袋三百六十六
      個尚未承裝販入之安非他命，當屬預備供販賣所用之物，均應依刑法第三十八
      條第一項第二款規定宣告沒收。
（二）至被告為警查獲時，尚有現金十六萬四千元扣案，檢察官雖於起訴書內請求沒
      收，惟被告否認為販賣安非他命所得，檢察官又未舉證證明被告因何販賣行為
      而取得該筆現金，無從認定該現金為犯罪所得之物，不宣告沒收，附此敘明。
六、適用之法律：
（一）刑事訴訟法第三百六十九條第一項前段、第三百六十四條、第二百九十九條第
　　　一項前段。
（二）麻醉藥品管理條例第十三條之一第二項第一款。
（三）刑法第十一條前段、第五十六條、第四十七條、第三十八條第一項第一款、第
      二款、第二條第一項但書。
本案經檢察官朱兆民到庭執行職務。
中　　　華　　　民　　　國　　九十三　　年　　　六　　　月　　二十四　　日
                              臺灣高等法院刑事第八庭
                                  審判長法  官  陳  祐  治
                                        法  官  王  炳  梁
                                        法  官  陳  晴  教
右正本證明與原本無異。
如不服本判決，應於收受送達後十日內向本院提出上訴書狀，其未敘述上訴之理由者
並得於提起上訴後十日內向本院補提理由書（均須按他造當事人之人數附繕本）。
                                        書記官  郭  台  發
中　　　華　　　民　　　國　　九十三　　年　　　六　　　月　　二十五　　日
附錄：本案論罪科刑法條全文
麻醉藥品管理條例第十三條之一
第二項第一款：
違反前條之規定，其屬於第二條第四款之麻醉藥品者，依左列規定處罰：
一、非法輸入、製造、運輸、販賣者，處五年以上有期徒刑，得併科五萬元以下罰金
第三項：
前項第一款之未遂犯罰之。
